【裁判字號】    97,訴,261
【裁判日期】    970616
【裁判案由】    毒品危害防制條例
【裁判全文】
臺灣桃園地方法院刑事判決               97年度訴字第261號
公  訴  人  臺灣桃園地方法院檢察署檢察官
被      告  甲○○
                    （
指定辯護人  本院公社辯護人乙○○
上列被告因違反毒品危害防制條例案件，經檢察官提起公訴（97
年度偵字第3095號），本院判決如下︰
    主  文
甲○○販賣第二級毒品，累犯，處有期徒刑柒年陸月，未扣案販
賣第二級毒品所得新臺幣伍佰元沒收之，如全部或一部不能沒收
時，以其財產抵償之，扣案之門號0000000000號行動
電話壹支（含SIM 卡壹張）沒收。又販賣第二級毒品，累犯，處
有期徒刑柒年捌月，扣案之門號0000000000號行動電
話壹支（含SIM 卡壹張）沒收，未扣案販賣第二級毒品所得新臺
幣壹仟元沒收之，如全部或一部不能沒收時，以其財產抵償之。
又販賣第二級毒品，累犯，處有期徒刑柒年捌月，扣案之門號0
000000000號行動電話壹支（含SIM 卡壹張）沒收，未
扣案販賣第二級毒品所得新臺幣壹仟元沒收之，如全部或一部不
能沒收時，以其財產抵償之。又販賣第二級毒品，累犯，處有期
徒刑柒年拾月，扣案販賣第二級毒品所得新臺幣伍仟元及門號0
000000000號行動電話壹支（含SIM 卡壹張）均沒收之
。又幫助施用第一級毒品，累犯，處有期徒刑肆月。應執行有期
徒刑捌年陸月，扣案之門號0000000000號行動電話壹
支（含SIM 卡壹張）及販賣第二級毒品所得新臺幣伍仟元均沒收
之，未扣案販賣第二級毒品所得新臺幣貳仟伍佰元沒收之，如全
部或一部不能沒收時，以其財產抵償之。
扣案之第二級毒品甲基安非他命壹包（驗餘淨重零點陸捌公
克）及第一級毒品海洛因玖包（編號一至七，合計淨重貳點伍壹
公克；編號八、九，合計淨重淨重肆點玖玖公克）均沒收銷燬之
。
    事  實
一、甲○○前因妨害自由案件，經臺灣士林地方法院以84年度訴
    字第1045號判決判處有期徒刑1 年確定，於民國95年2 月14
    日入監執行，於95年10月20日縮短刑期假釋出監並交付保護
    管束，於95年12月24日假釋期滿未經撤銷保護管束，未執行
    之刑視為已執行論（構成累犯）。詎猶不知悔改，仍為下列
    犯行：
  (一)甲○○本即有施用第二級毒品甲基安非他命之惡習，因己需
    施用而向不詳人士購入毒品，經友人介紹認識丙○○後，甲
    ○○明知甲基安非他命係業經公告列為毒品危害防制條例第
    2 條第2 項第2 款之第二級毒品，不得販賣，竟萌生營利之
    意圖，分別基於販賣第二級毒品甲基安非他命之犯意，於96
    年12月20日、96年12月23日、96年12月27日，由丙○○先以
    其所有之門號0000000000行動電話撥打予甲○○所有之門號
    0000000000號行動電話，表示欲向甲○○購買第二級毒品甲
    基安非他命，待丙○○抵達甲○○位在桃園縣桃園市○○街
    195 之1 號2 樓之住處，甲○○分別以新臺幣（下同）500
    元、1,000 元、1,000 元之價格，先後販賣重量不詳之甲基
    安非他命予丙○○，甲○○另基於販賣第二級毒品甲基安非
    他命之犯意，於97年1 月29日，丙○○再以其所有之門號00
    00000000行動電話撥打予甲○○所有之門號0000000000號行
    動電話，表示欲向甲○○購買第二級毒品甲基他命，於同日
    15時許，在上開地點，甲○○再度販賣5,000 元之第二級毒
    品甲基安非他命1 包（驗餘淨重0.6478公克）予丙○○，丙
    ○○在購得毒品離去時，為據報在該處埋伏之員警查獲，並
    在丙○○身上扣得第二級毒品甲基安非他命1 包，經警持本
    院核發之搜索票，另在甲○○上開住處，另扣得甲○○所有
    用以聯繫販賣第二級毒品所用之門號0000000000號行動電話
    1 支、第二級毒品甲基安非他命1 包（驗餘淨重0.3638公克
    ）、販賣所得之價款5,000 元及與本件販賣毒品無關之帳冊
    1 本，而知悉上情。
  (二)甲○○本身即有施用第一級毒品海洛因之惡習，明知海洛因
    係毒品危害防制條例第2 條第2 項第1 款所規定之第一級毒
    品，不得非法持有、施用，竟基於幫助施用第一級毒品海洛
    因之犯意，於97年1 月29日，在桃園縣桃園市○○街195 之
    1 號2 樓之住處，將第一級毒品海洛因捲入香菸施用後（施
    用毒品部分經本院另案判決確定），將施用剩餘摻有第一級
    毒品海洛因之香菸半截置於客廳桌面上，待丙○○抵達該處
    後，甲○○遂向丙○○表示可嘗試施用摻有海洛因之香菸，
    丙○○好奇下始施用摻有第一級毒品海洛因之香菸，以此方
    式幫助丙○○施用第一毒品海洛因，嗣於97年1 月29日15時
    30分許，為警在上址查獲，並在該處扣得甲○○所有之第一
    級毒品海洛因9 包（編號1 至7 ，合計淨重2.51公克，空包
    裝總重1.40公克；編號8 、9 ，合計淨重4.99公克，空包裝
    總重0.45公克），而知悉上情。
二、案經臺北市政府警察局移請臺灣桃園地方法院檢察署檢察官
    偵查起訴。
    理  由
壹、程序事項：
一、按「被告以外之人於審判外之言詞或書面陳述，除法律有規
    定者外，不得作為證據」；「被告以外之人於檢察事務官、
    司法警察官或司法警察調查中所為之陳述，與審判中不符時
    ，其先前之陳述具有較可信之特別情況，且為證明犯罪事實
    存否所必要者，得為證據」，刑事訴訟法第159 條第1 項、
    第159 條之2 分別定有明文。查本件證人丙○○於警詢中之
    證述，其性質雖屬傳聞證據，然證人丙○○於警詢中之供述
    並非非法取得，且其業於本院審理中具結作證，經被告甲○
    ○、辯護人及檢察官為交互詰問完畢，被告於訴訟上之程序
    權，已受保障，是證人丙○○之前開供述，其瑕疵即經補正
    ，而得作為其於審判期日所為證言之補強。
二、按92年9 月1 日施行之刑事訴訟法，已酌採英美法系之傳聞
    法則，於第159 條第1 項明定被告以外之人，於審判外之言
    詞或書面陳述，除法律有規定者外，不得作為證據，用以保
    障被告之反對詰問權。而本法所規定傳聞法則之例外，其中
    就被告以外之人於偵查中向檢察官所為之陳述，因檢察官代
    表國家偵查犯罪時，原則上當能遵守法定程序，且被告以外
    之人如有具結能力，仍應依法具結，以擔保其係據實陳述，
    故於第159 條之1 第2 項明定「除顯有不可信之情況者外」
    ，得為證據；又被告以外之人於檢察事務官、司法警察官或
    司法警察調查中所為之陳述，基於實體發現真實之訴訟目的
    ，依第159 條之2 規定，如與審判中之陳述不符時，經比較
    結果，其先前之陳述，相對「具有較可信之特別情況」，且
    為證明犯罪事實存否所「必要」者，或於審判中有第159 條
    之3 所列死亡等原因而無法或拒絕陳述之各款情形之一，經
    證明其調查中所為陳述絕對「具有可信之特別情況」，且為
    證明犯罪事實之存否所「必要」者，亦例外地賦與證據能力
    。是所謂「顯有不可信性」、「相對特別可信性」與「絕對
    特別可信性」，係指陳述是否出於供述者之真意、有無違法
    取供情事之信用性而言，故應就偵查或調查筆錄製作之原因
    、過程及其功能等加以觀察其信用性，據以判斷該傳聞證據
    是否有顯不可信或有特別可信之情況，而例外具有證據能力
    （最高法院94年度臺上字第629 號判決意旨參照）。本件證
    人丙○○於臺灣桃園地方法院檢察署檢察官偵查中之證述，
    雖屬於被告以外之人於審判外之陳述，經審酌該言詞陳述作
    成時之情況，經檢察官告知具結之義務及偽證之處罰後具結
    而為任意陳述，核其製作筆錄過程，無違法取供瑕疵，所為
    陳述蓋係出於供述者之真意，皆具信用性，並無顯有不可信
    之情形，認採為證據並無不當，依刑事訴訟法第159 條之1
    第2 項規定，得為證據。
三、卷附之臺北市政府警察局刑事警察大隊搜索扣押筆錄、臺灣
    大哥大股份有限公司基本資料查詢、交通部民用航空局航空
    醫務中心毒品鑑定書、法務部調查局濫用藥物實驗室鑑定書
    、臺北市政府警察局97年2 月29日北市警刑一字第09730449
    100 號函暨所附之臺灣尖端先進生技醫藥股份有限公司濫用
    藥物檢驗報告、臺灣桃園地方法院檢察署97年度毒偵字第66
    0 號卷節錄本、本院97年度聲搜字第75號搜索票、96年聲監
    字第14號通訊監察書、97年度聲監續字第3 號通訊監察書、
    遠傳電信股份有限公司通聯紀錄、通訊監察譯文各1 份及照
    片8 幀（見偵卷第18頁至第23頁、第24頁、第25頁、第29頁
    至第31頁、第53頁至第57頁、第75頁、本院卷第20頁、第33
    頁至第36頁、第42頁至第46－3 頁、第85頁至第138 頁），
    並無證據證明係公務員違背法定程序取得之物，且為被告、
    辯護人及檢察官所不爭執，依法得為證據。
四、扣案之第二級毒品甲基安非他命1 包（驗餘淨重0.3638公克
    ）、第一級毒品海洛因9 包（編號1 至7 ，合計淨重2.51公
    克，空包裝總重1.40公克；編號8 、9 ，合計淨重4.99公克
    ，空包裝總重0.45公克）、現金5,000 元、行動電話1 支，
    並無證據證明係公務員違背法定程序或經偽造、變造所取得
    ，是認前揭扣案物亦有證據能力。
貳、實體事項：
一、訊據被告固坦承於96年12月20日、96年12月23日、96年12月
    27日、97年1 月29日，分別有交付第二級毒品甲基安非他命
    予證人丙○○之事實，惟矢口否認有販賣第二級毒品甲基安
    非他命及提供讓第一級毒品海洛因予丙○○施用之犯行，辯
    稱：每次都是丙○○來找伊，丙○○表示身上的錢不夠，要
    找伊合資購買毒品，因為金錢不夠，拿大量的毒品比較便宜
    ，所以才會2 人合資去買，96年12月20日、96年12月23日、
    96年12月27日、96年1 月29日都是丙○○來找伊合資購買毒
    品，並不是伊販賣毒品予丙○○，伊也沒有拿摻有海洛因的
    香菸給丙○○施用，是伊抽到一半放在香菸缸裡，伊去上廁
    所時，丙○○沒有經過伊的同意，就自己拿去抽了云云；公
    設辯護人另辯稱：證人丙○○於警詢、檢察官訊問及本院審
    理時證述向被告購買甲基安非他命之次數至少約有20次至30
    次之多，然依通訊監察譯文之內容觀之，次數卻僅有3 次，
    顯與證人丙○○所證述之內容不符，而證人丙○○於檢察官
    訊問時證述僅於被查獲這次有購買5,000 元之數量，然於本
    院訊問時，卻又證述另有1 次有購買5,000 元之數量，顯有
    矛盾，且從監聽譯文之內容可得知，當證人丙○○打電話給
    被告時，被告均提及要等第3 人送毒品過來，而證人丙○○
    購買之數量微小，被告卻還要求他人送過來，顯見被告係證
    人丙○○打電話過來後，2 人再合資向他人購買，並非被告
    販賣毒品給證人丙○○，證人丙○○就購買第二級毒品部分
    既有上述之瑕疵，則就證人丙○○證述轉讓第一級毒品部分
    ，亦難認有可信度云云。經查：
  (一)關於販賣第二級毒品甲基安非他命部分：
    1.被告於警詢、檢察官訊問及本院審理時分別辯稱：伊沒有
      販賣毒品給丙○○，當天在伊身上所扣得之5,000 元是伊
      從事土木臨時工所賺來的，丙○○當天是拿5,000 元來還
      伊，丙○○身上所查獲之甲基安非他命是丙○○來伊住處
      時即帶來的，丙○○只是來找伊聊天並還錢，伊家中被查
      獲之毒品甲基安非他命及海洛因是在97年1 月21日、22日
      左右向1 名綽號「林仔」的男子以12,000元的代價購得，
      地點是在桃園市○○○路交流道旁；當天在伊住處有扣到
      毒品，毒品不是伊的，是友人「小王」的，「小王」中午
      去伊那裡，「小王」才剛走掉警察就來了，伊不知道「小
      王」的住址、電話，「小王」都是直接去伊家，扣案的毒
      品是「小王」叫伊去跟「林仔」購買的，所以伊在警訊中
      才會這樣回答，伊已經沒有在施用毒品，丙○○當天是來
      找伊聊天並拿錢來還伊，丙○○月初的時候有跟伊借了5,
      00 0元，但是伊沒有借據；扣案的毒品甲基安非他命1 包
      是伊的，海洛因伊本來只有1 包，還有1 包珍珠粉，警察
      將毒品及珍珠粉拿去混成不知道幾包，起訴書中就寫有9
      包，警察就說是伊的，警察本來找到的那1 包海洛因及甲
      基安非他命都是伊在施用的；扣案的毒品海洛因、甲基安
      非他命都是伊的，5,000 元是從伊口袋拿起來的，那是伊
      自己的金錢，不是丙○○給的，丙○○因為錢不夠，所以
      來找伊一起合資購買毒品，不是伊賣毒品給丙○○，伊也
      沒有拿摻有海洛因的香菸給丙○○施用，是伊抽到一半放
      在香菸缸裡，伊去上廁所，丙○○沒有經過伊的同意，就
      自己拿去抽了云云（見偵卷第7 頁至第10頁、第40頁至第
      10頁、本院卷第27頁、第74頁、第77頁至第78頁），被告
      於警詢、偵查及本院審理中所為之辯解，前後已然矛盾不
      一，相互齟齬，已難令本院信其何次辯解為真，衡諸常情
      ，若合資購買，依照一般的交易通念，應係數人於同時間
      各出資一部份而集資購買物品，然本案依據被告之供述及
      證人丙○○證述之內容，皆為證人丙○○欠缺毒品時，以
      電話聯絡被告，詢問被告有無毒品及要購買的金額，被告
      經聯繫後，再以電話聯絡證人丙○○，雙方約定交付毒品
      之時間，證人丙○○到被告之住處後，被告再親自將毒品
      交付予證人丙○○，是顯非被告邀集他人出資，眾人集資
      後再購買之情。
    2.另據證人丙○○於警詢、檢察官訊問及本院審理時證述：
      伊是經由朋友的介紹認識被告，伊使用的行動電話門號是
      0000000000，伊平常都是這個門號與被告聯絡，伊從朋友
      那裡知道被告有使用甲基安非他命，所以伊向朋友要被告
      的電話請被告給伊甲基安非他命，伊是向被告購買甲基安
      非他命，如果被告那裡沒有甲基安非他命，被告會叫伊等
      一下，被告會先去向別人拿，等到被告拿到了，伊再過去
      ，如果被告那裡有，伊就拿被告的，伊先會用電話與被告
      聯絡，告訴被告說要去找他，被告就知道了，數量伊都是
      到的時候和被告說，或是有時候伊說1 張就是代表1,000
      元，因為被告表示如果伊說要拿「硬的」，會有危險，伊
      要和被告拿的數量到被告的家裡再說就行了，所以伊只要
      說伊要過去，被告就會知道，1,000 元的甲基安非他命重
      量約多少伊不清楚，伊每次向被告拿甲基安非他命都是被
      告親自拿給伊的，通訊監察譯文中96年12月20日的內容是
      伊與被告談話的內容，裡面所指的半張就是甲基安非他命
      500 元，當天伊有拿到甲基安非他命，96年12月23日的通
      訊監察譯文也是伊與被告的談話內容，當天有向被告購買
      甲基安非他命，被告是拿到住處的中庭交給伊，96年12月
      27日之通訊監察譯文也是伊與被告的對話，伊如果沒有記
      錯的話，因為當時被告沒有東西給伊，所以叫別人先拿過
      去，這次伊也有拿到甲基安非他命，97年1 月29日伊帶了
      5,000 元到被告的住處，因為被告說1 次拿5,000 元比較
      划算，伊要出門時警察剛好進入，並在伊的左手當場查獲
      剛剛跟被告所購買的甲基安非他命，在97年1 月29日被查
      獲的10幾天前，被告有打電話給伊，表示因為要搬家沒有
      錢可以繳交管理費，伊表示要繳交學費沒有金錢借給被告
      ，被告叫伊先借他，被告表示會在伊繳交學費之前還伊，
      伊可以每天找被告拿個2,000 元、3,000 元，被告在97年
      1 月27日或28日就已經將錢還清了等語（見偵卷第14頁、
      第42頁至第45頁、本院卷第58頁至第62頁、第64頁至第67
      頁），並有通訊監察譯文1 份附卷可佐（見本院卷第85頁
      至第86頁），本院審酌證人丙○○與被告間為朋友之關係
      ，雙方別無其他仇恨怨隙，料無憑空虛構以誣陷被告之可
      能，觀諸證人丙○○於警詢、檢察官訊問及本院審理中所
      證述之情節均一致，證人丙○○自無甘冒偽證罪責，無端
      設詞陷害被告之理，證人丙○○上開證述之內容，係就自
      己親身參與及見聞之事而為，並無知覺、記憶上之瑕疵可
      予指摘，復無刻意誣陷被告入罪之虞，證人丙○○所為陳
      述之真誠性當無可議之處。再者，本件扣得被告販賣予證
      人丙○○之白色透明結晶體1 包，經檢察官送請交通部民
      用航空局航空醫務中心鑑定結果，確含有第二級毒品甲基
      安非他命（驗餘淨重0.6478公克）無訛，此有前揭交通部
      民用航空局航空醫務中心毒品鑑定書1 份在卷可憑（見本
      院卷第46－3 頁），97年1 月29日15時30分許經警持本院
      所核發之搜索票至被告住處搜索時，亦在被告身上扣得現
      金5,000 元，復有臺北市政府警察局刑事警察大隊搜索扣
      押筆錄1 份附卷可佐（見偵卷第18頁至第22頁），均足以
      佐證證人丙○○上開證述之內容，應與事實相符，堪予採
      信。
    3.再者，販賣第二級毒品甲基安非他命係違法行為，非可公
      然為之，亦無公定之價格，不論任何包裝，均可任意分裝
      增減分量，而每次買賣之價量，亦可能隨時依雙方間之關
      係深淺、資力、需求量及對行情之認知、來源是否充裕、
      查緝是否嚴緊，購買者被查獲時供述購買對象可能性之風
      險評估等，而異其標準，並機動調整，非可一概而論，販
      賣之利得除經坦承犯行或價量俱臻明確外，委難察得實情
      ，販賣之人從價差或量差中牟利方式雖異，其意圖營利之
      非法販賣行為則一，是除非別有事證，足認係按同一價量
      委買、轉售或無償贈與，確未牟利外，尚難執此遽認非法
      販賣之證據有所未足，致使知過坦承者難辭重典，飾辭否
      認者反得僥倖，而失情理之平，本件被告與證人丙○○間
      均非熟識至交，亦無何仇隙已如前述，苟非意圖營利，豈
      會甘冒重刑之風險而與之相約交易毒品？苟無利得，豈會
      甘冒重刑之風險，一再供證人丙○○取得甲基安非他命之
      理，是以被告應有從中賺取買賣差價牟利之意圖及事實，
      當屬合理之認定，被告上開所辯，顯係卸責之詞，不足採
      信。
    4.至辯護人雖另辯稱：證人丙○○於警詢、檢察官訊問及本
      院審理時證述向被告購買甲基安非他命之次數至少約有20
      次至30次之多，然依通訊監察譯文之內容觀之，次數卻僅
      有3 次，顯與證人丙○○所證述之內容不符，而證人丙○
      ○於檢察官訊問時證述僅於被查獲這次有購買5,000 元之
      數量，然於本院訊問時，卻又證述另有1 次有購買5,000
      元之數量，顯有矛盾，且從監聽譯文之內容可得知，當證
      人丙○○打電話給被告時，被告均提及要等第3 人送毒品
      過來，而證人丙○○購買之數量微小，被告卻還要求他人
      送過來，顯見被告係證人丙○○打電話過來後，2 人再合
      資向他人購買云云。惟依證人丙○○上開證述可知，被告
      為避免他人知悉販賣毒品之情節，要求證人丙○○於電話
      中僅提及「要過來」等語，被告即會瞭解證人丙○○係要
      購買毒品，證人丙○○於電話中，通常亦僅表示要過去被
      告住處，是員警於實施監聽過程中，對於此等無法判斷是
      否為販賣毒品之對話，而無節錄於通訊監察譯文中，亦屬
      合理；再者，被告販賣毒品予證人丙○○之次數頻繁，對
      於時間、價格等細節，證人丙○○本即有記憶模糊之可能
      ，是證人丙○○此部分證述之不一致，亦不影響證人丙○
      ○其餘證詞之可信度，無礙於本件被告有無涉犯販賣第二
      級毒品甲基安非他命犯行之認定。至被告販賣毒品前，雖
      有先向他人購買毒品之情，惟如上所述，被告與證人丙○
      ○僅係一般朋友關係，被告豈會甘冒重刑之風險，一再供
      證人丙○○取得甲基安非他命之理，被告應有從中賺取買
      賣差價牟利之意圖及事實，縱使被告係先向他人購得毒品
      後再轉售予證人丙○○，亦無礙被告構成販賣第二級毒品
      之犯行。
 (二)關於幫助施用第一級毒品海洛因部分：
   1.據證人丙○○於警詢、檢察官訊問及本院審理時證述：被
     告向伊借錢之後，伊去被告家中向被告拿錢，被告剛好在
     施用海洛因香菸，被告會問伊要不要施用，剛開始伊說不
     要，97年1 月29日那天被告叫伊試試看，伊就施用剩下的
     半根香菸，可能是因為伊借錢給被告，被告也說他自己的
     施用量比較大，剛好香菸剩下半根，因為前半段比較有感
     覺，後半段比較沒有感覺，所以被告叫伊抽抽看，伊到被
     告家中約抽過10次的海洛因香菸，伊抽了香菸之後，頭會
     昏昏的，被告說可能是量不夠，被告有問伊要不要再抽1
     根煙，伊說不用，被告拿摻有海洛因的香菸給伊施用，沒
     有向伊收取費用，伊都是施用被告剩下的，被告沒有拿純
     的海洛因給伊等語（見偵卷第15頁、第45頁、本院卷第62
     頁、第67頁至第68頁），證人丙○○於97年1 月29日遭警
     查獲後，經警採集證人丙○○尿液送驗結果，經以酵素免
     疫分析法（EIA） 為初步篩驗、再以氣相層析質譜儀分析
     法（GC／MS）確認分析檢驗結果，均呈嗎啡及可待因之陽
     性反應，有臺北市政府警察局偵辦毒品案件尿液檢體委驗
     單、臺灣尖端先進生技醫藥股份有限公司97年2 月21日濫
     用藥物檢驗報告各1 紙在卷可稽（見本院卷第44頁至第45
     頁），是證人丙○○確於97年1 月29日在被告住處施用第
     一級毒品海洛因等情，應堪認定。
   2.至公訴人雖以證人丙○○於警詢及檢察官訊問時之證述，
     而認被告上開所為，係涉犯轉讓第一級毒品罪云云。惟按
     毒品危害防治條例第8 條所稱之轉讓，應指基於讓與毒品
     之意思，無償將所有之毒品轉予他人取得所有權而言，此
     有司法院82年6 月3 日（82）廳刑一字第78635 號函可資
     參照，被告雖有將其所有之摻有第一級毒品海洛因香菸提
     出供證人丙○○施用，其意應係在使證人丙○○施用而非
     在移轉該摻有第一級毒品海洛因香菸之所有權，因之被告
     之行為尚與「轉讓」之要件不合，參照前述說明，被告所
     為亦與轉讓第一級毒品罪之成立要件不符，自應論以幫助
     施用第一級毒品罪責。
 (三)綜上所述，足認被告前開所辯，要屬事後空言避就推諉圖卸
   之詞，殊無可採。從而，本件事證已臻明確，被告犯行洵堪
   認定，應予依法論科。
二、按以營利之意圖交付毒品，而收取對價之行為，觸犯販賣毒
    品罪；苟非基於營利之意圖，而以原價或低於原價有償轉讓
    毒品與他人，僅得以轉讓毒品罪論處；若無營利之意圖，僅
    基於幫助施用毒品者取得供施用毒品之目的，而出面代購，
    或共同合資購買並分攤價金及分受毒品，則為施用毒品罪之
    幫助犯，三者行為互殊，且異其處罰，最高法院95年度臺上
    字第6888號判決意旨可資參照。再按安非他命業經毒品危害
    防制條例第2 條第2 項第2 款列為第二級毒品，且禁止非法
    持有、販賣、意圖販賣而持有。核被告所為係犯毒品危害防
    制條例第4 條第2 項之販賣第二級毒品罪及刑法第30條第1
    項、毒品危害防制條例第10條第1 項之幫助施用第一級毒品
    罪。被告幫助施用前持有第一級毒品海洛因及販賣毒品前持
    有第二級毒品甲基安非他命之低度行為，應為幫助施用及販
    賣之高度行為所吸收，不另論罪。被告先後4 次販賣第二級
    毒品犯行及1 次幫助施用第一級毒品犯行，犯罪時間相異，
    犯意各別，應予分論併罰。按幫助犯之成立，主觀上行為人
    須有幫助故意，客觀上須有幫助行為，意即需對於犯罪與正
    犯有共同之認識，而以幫助之意思，對於正犯資以助力，而
    未參與實施犯罪之行為者而言，最高法院75年度臺上字第15
    09號、88年度臺上字第1270號判決意旨亦可資參照。公訴意
    旨雖認被告上開提供海洛因香菸予證人丙○○之行為係犯毒
    品危害防制條例第8 條第1 項之轉讓第一級毒品罪嫌，惟被
    告並無移轉海洛因香菸之意圖，僅係提供助力幫助證人丙○
    ○施用，已如前述，惟被告於上揭時、地提供第一級毒品海
    洛因香菸予證人丙○○施用之社會基本事實相同，自應依法
    變更起訴法條。又被告販賣甲基安非他命予證人丙○○4 次
    之犯行，均為95年7 月1 日刑法修正施行後之犯行，自無連
    續犯之適用，且按刑法上集合犯，係指行為之本質上，具有
    反覆、延續實行複次作為之特徵，經立法特別歸類，使成獨
    立之犯罪構成要件行為態樣，故雖有複次作為，仍祇成立一
    罪。又所稱接續犯，係指數個在同時同地或密切接近之時地
    ，侵害同一法益之行為，因各舉動之獨立性極為薄弱，社會
    通念認為無法強行分開，乃將之包括視為一個行為之接續進
    行，給予單純一罪之刑法評價。此種實質上一罪之集合犯及
    接續犯，與裁判上一罪之連續犯，其相異者，係在於連續犯
    侵害同一法益之數行為，各具獨立性，客觀上並認為其間存
    有時間上之差距，乃認係出於一個概括之犯意，為期訴訟經
    濟，擬制為一罪。95年7 月1 日起施行之修正刑法，已將連
    續犯及其性質類似之常業犯規定悉予刪除，考其立法旨趣，
    係因對於多次原可獨立評價之行為，僅論以一罪，不無鼓勵
    犯罪之嫌，亦與國民對於法律之感情相悖。是就集合犯及接
    續犯之觀念，於判斷時，自不能無限擴張，除仍應受社會通
    念之支配外，尤應注意其公平性、合理性，使與經驗法則、
    論理法則及比例原則等一般法律適用之原理原則相適合，否
    則即與上揭修法精神不符（最高法院96年度臺上字第787 號
    判決參照），且在95年7 月1 日刑法修正施行前，無論實務
    與理論，一向認為販賣毒品完畢，犯罪即屬成立，其犯行具
    有獨立性，本質上並不具有反覆、延續實行複次作為之特徵
    ，或侵害同一法益行為之各舉動之獨立性極為薄弱，社會通
    念認為無法強行分開之情況，毋庸置疑，故修法前基於概括
    犯意，多次販賣毒品，認係成立連續犯，從無依接續犯或常
    習犯、集合犯所謂包括一罪論處之例，是刪除連續犯規定後
    ，自不得無限擴大包括一罪之範圍，以免輕縱而有違當初之
    修法意旨且與國民對於法律之感情相悖，自應予分論併罰。
    且修正前、後之行為亦應併罰，附此敘明。查被告有如事實
    欄所載前案經執行完畢之紀錄，有臺灣高等法院被告前案紀
    錄表可按，其於前案執行完畢後5 年內，故意再犯本件有期
    徒刑以上之罪，均為累犯，故除販賣第二級毒品之罪，其法
    定本刑為無期徒刑部分，依刑法第65條之規定，不得加重外
    ，其餘均應依刑法第47條第1 項之規定，加重其刑。又被告
    幫助證人丙○○施用第二級毒品之犯行，應依刑法第30條第
    2 項規定減輕其刑，並依法先加重後減輕之。爰審酌被告明
    知海洛因、甲基安非他命分經公告列為第一級、第二級毒品
    ，對人體有莫大之戕害，仍多次販賣第二級毒品甲基安非他
    命，不啻誘使購毒者犯罪，因此衍生犯罪、流毒甚深，危害
    社會治安、國民生活健康嚴重，且幫助他人施用第一級毒品
    海洛因，犯後又不能勇於認錯，心存僥倖，飾詞圖以卸責，
    未見悔意等一切情狀，分別就被告上開犯行，量處如主文所
    示之刑，並定其執行刑，以資懲儆。
三、沒收：
  (一)按「犯毒品危害防制條例第4 條至第9 條、第12條、第13條
    或第14條第1 項、第2 項之罪者，其供犯罪所用或因犯罪所
    得之財物均沒收之，如全部或一部不能沒收時，追徵其價額
    或以其財產抵償之，毒品危害防制條例第19條第1 項定有明
    文。倘犯罪所得之財物為新臺幣時，因其本身即為我國現行
    貨幣價值之表示，固不發生追徵其價額之問題；惟其犯罪所
    得若為新臺幣以外之財物，而全部或一部不能沒收時，則應
    追徵其價額，使其繳納與原物相當之價額，或以其財產抵償
    之，方能達到沒收之目的。」最高法院96年度臺上字第1828
    號判決意旨參照。經查：
    1.被告於96年12月20日、96年12月23日、96年12月27日販賣
      毒品所得500 元、1,000 元、1,000 元雖未扣案，然為被
      告販賣毒品之所得，屬被告因犯罪所得之財物，應依毒品
      危害防制條例第19條第1 項之規定，宣告沒收之，如全部
      或一部不能沒收時，以其財產抵償之；扣案之現金5,000
      元，係被告於97年1 月29日販賣第二級毒品甲基安非他命
      所得之財物，應併依同上條例第19條之規定沒收之。
    2.扣案門號0000000000號之行動電話，為被告向友人購得，
      為被告所有之物，業據被告於警詢及本院審理時供述明確
      ，且如上所述，係供被告聯絡販賣毒品所用之物，應依毒
      品危害防制條例第19條第1 項之規定，宣告沒收之，而該
      行動電話既已扣案，自無不能沒收之虞，無併諭知追徵其
      價額或以其財產抵償之必要（最高法院95年度臺上字第10
      01、3133號判決意旨參照）。至門號0000000000號之SIM
      卡1 張，使用者向電信業者申辦租用門號，於開通上線後
      電信業者即將SIM 卡所有權移轉予使用者，有中華電信股
      份有限公司97年3 月6 日信客一(一)警（97）字第073 號函
      附卷可參，是上開行動電話內所含之SIM 卡自應併予宣告
      沒收。
  (二)經警於97年1 月29日至被告位在桃園縣桃園市○○街195 之
    1 號2 樓之住處所扣得之第一級毒品海洛因9 包、第二級毒
    品甲基安非他命1 包，分別經法務部調查局、交通部民用航
    空局航空醫務中心鑑定結果，扣案之粉末9 包均含第一級第
    6 項毒品海洛因成分（編號1 至7 ，合計淨重2.51公克；編
    號8 、9 ，合計淨重4.99公克），扣案之白色透明結晶1 袋
    ，檢出有第二級毒品甲基安非他命成分（驗餘淨重0.3638公
    克），此有臺北市政府警察局刑事警察大隊搜索扣押筆錄、
    法務部調查局濫用藥物實驗室鑑定書、交通部民用航空局航
    空醫務中心毒品鑑定書各1 份附卷可稽（見偵卷第18頁至第
    23頁、第75頁、本院卷第20頁），惟被告否認欲加以販賣或
    販賣所用，扣案之第二級毒品甲基安非他命1 包難認與該販
    賣第二級毒品犯行有關，而該扣案之第一級毒品海洛因9 包
    亦與被告涉犯幫助施用第一級毒品海洛因犯行亦無直接關連
    ，是上開扣案物品無證據證明與本件上開犯行有關。惟按「
    刑法第38條規定之沒收，為從刑之一種，具有刑罰及保安處
    分之性質，且與主刑有從屬關係，依主從不可分原則，應於
    裁判時附隨於主刑而宣告，故該條第1 項第1 款至第3 款規
    定之沒收物，須與犯罪有直接關係並於犯罪事實中有具體之
    記載，始能於判決主文宣示沒收，然該條第2 項規定同條第
    1 項第1 款之違禁物，不問屬於犯人與否沒收之，第40條但
    書復規定違禁物得單獨宣告沒收，則與該犯罪無直接關係而
    於犯罪事實中未具體記載之違禁物，應由檢察官另行聲請單
    獨沒收；惟該與被告犯罪無直接關係之違禁物，檢察官於起
    訴書內已明應依法沒收者，應認檢察官已聲請沒收，為避
    免司法資源之浪費，仍得於判決時併宣告沒收；毒品危害防
    制條例第18條第1 項前段規定：『查獲之毒品及專供製造或
    施用毒品之器具，不問屬於犯人與否沒收之』，此項規定係
    刑法第38條之特別規定，仍有上開原則之適用。」最高法院
    著有91年度臺非字第67號判決意旨可資參照。查扣案之第一
    級毒品海洛因9 包及第二級毒品甲基安非他命1 包，雖與本
    件被告犯行無關，惟其為違禁物，且上開檢察官已於起訴書
    內聲請沒收銷燬，依上開說明，爰依毒品危害防制條例第18
    條第1 項前段沒收銷燬。鑑定用罄之甲基安非他命、海洛因
    ，已不存在，自不得宣告沒收銷燬。至於包裝上開甲基安非
    他命、海洛因之塑膠袋共10枚，並非違禁物，自不得一併宣
    告沒收。
  (三)至扣案之帳冊1 本，無證據證明與被告本件販賣毒品犯行有
    關，爰不宣告沒收，併此說明。
據上論斷，應依刑事訴訟法第299 條第1 項前段、第300 條，毒
品危害防制條例第4 條第2 項、第10條第1 項、第18第1 項前段
、第19條第1 項，刑法第11條前段、第30條第1 項前段、第2 項
、第47條第1 項、第51條第5 款、第40條第2項，判決如主文。
本案經檢察官蔡正雄到庭執行職務
中    華    民    國    97    年    6     月    16    日
                  刑事第四庭   審判長法  官  黃斯偉
                                     法  官  陳可薇
                                     法  官  張淑華
以上正本證明與原本無異
如不服本判決書應於送達後10日內向本院提出上訴狀
                                     書記官  鄭嘉惠
中    華    民    國    97    年    6     月    16    日
附錄本案論罪科刑法條
毒品危害防制條例第4條
製造、運輸、販賣第一級毒品者，處死刑或無期徒刑；處無期徒
刑者，得併科新臺幣 1 千萬元以下罰金。
製造、運輸、販賣第二級毒品者，處無期徒刑或 7 年以上有期徒
刑，得併科新臺幣 7 百萬元以下罰金。
製造、運輸、販賣第三級毒品者，處 5 年以上有期徒刑，得併科
新臺幣 5 百萬元以下罰金。
製造、運輸、販賣第四級毒品者，處 3 年以上 10 年以下有期徒
刑，得併科新臺幣 3 百萬元以下罰金。
製造、運輸、販賣專供製造或施用毒品之器具者，處 1 年以上 7
年以下有期徒刑，得併科新臺幣 1 百萬元以下罰金。
前五項之未遂犯罰之。
毒品危害防制條例第10條
施用第一級毒品者，處 6 月以上 5 年以下有期徒刑。
施用第二級毒品者，處 3 年以下有期徒刑。


司法院資訊處製作；財團法人民間司法改革基金會備份。
